臺灣臺北地方法院刑事判決
111年度易字第22號
公  訴  人  臺灣臺北地方檢察署檢察官
被      告  凌倫文



上列被告因妨害秘密案件，經檢察官聲請簡易判決處刑（110年
度偵字第26772號），本院認不宜逕以簡易判決處刑（110年度簡
字第2504號），改依通常程序審理，並判決如下：
    主  文
凌倫文犯無故利用設備窺視他人身體隱私部位罪，處有期徒刑貳
月，如易科罰金，以新臺幣壹仟元折算壹日。緩刑貳年，緩刑期
間付保護管束，並應於本判決確定之日起壹年內向公庫支付新臺
幣捌萬元，且接受法治教育課程貳場次。
扣案如附表所示之物，均沒收。
    犯罪事實
一、凌倫文基於妨害秘密之犯意，於民國110年8月31日7時40分
    許，在臺北捷運科技大樓站搭乘臺北捷運系統，利用如附表
    所示之物，自行組裝成以手機遠端搖控，具錄影及即時影像
    功能之攝影器材，藏放在長褲內，並將攝影鏡頭放在左腳鞋
    內，以窺視他人身體隱私部位，嗣於同日8時30分許，在臺
    北捷運松山機場站與中山國中站間之捷運車廂內，適有蘇鈺
    書身著裙裝站在凌倫文左前方，凌倫文遂將左腳移動至蘇鈺
    書裙底下方，透過如附表所示之物所呈現即時影像，無故窺
    視蘇鈺書裙內之身體隱私部位，為同車廂乘客蔡皓鈞發現並
    告知蘇鈺書報警，經警方到場後，當場逮捕凌倫文，並扣得
    如附表所示之物。
二、案經蘇鈺書訴由臺北市政府警察局中山分局報告臺灣臺北地
    方檢察署檢察官偵查後聲請簡易判決處刑。
    理  由
壹、證據能力
一、按被告以外之人（包括證人、鑑定人、告訴人、被害人及共
    同被告等）於審判外之言詞或書面陳述，雖不符刑事訴訟法
    第159條之1至第159條之4之規定，而經當事人於審判程序同
    意作為證據，法院審酌該言詞陳述或書面陳述作成時之情況
    ，認為適當者，亦得為證據；當事人、代理人或辯護人於法
    院調查證據時，知有刑事訴訟法第159條第1項不得為證據之
    情形，而未於言詞辯論終結前聲明異議者，視為有前項之同
    意，同法第159條之5定有明文。立法意旨在於傳聞證據未經
    當事人之反對詰問予以核實，原則上先予排除。惟若當事人
    已放棄反對詰問權，於審判程序中表明同意該等傳聞證據可
    作為證據；或於言詞辯論終結前未聲明異議，基於尊重當事
    人對傳聞證據之處分權，及證據資料愈豐富，愈有助於真實
    發見之理念，且強化言詞辯論主義，使訴訟程序得以順暢進
    行，上開傳聞證據亦均具有證據能力。查本判決下列所引用
    之被告以外之人於審判外之供述證據資料，因公訴人、被告
    凌倫文對本院提示之卷證，均就證據能力部分表示同意有證
    據能力，且迄至言詞辯論終結前均未再聲明異議【見111年
    度易字第22號卷（下稱易卷）第38至42頁】，而本院審酌上
    開證據資料製作時之情況，無不當取供及證明力明顯過低之
    瑕疵，認以之作為證據應屬適當，故揆諸上開規定，認上開
    證據資料應有證據能力。
二、本判決下列認定事實所引用之非供述證據，並無證據證明係
    公務員違背法定程序取得之證據，且與本件待證事實具有自
    然之關聯性，均得作為證據。
貳、實體事項
一、上開犯罪事實，業據被告於警詢、偵訊及本院審理中均坦承
    不諱【見110年度偵字第26772號卷（下稱偵卷）第47至48頁
    背面、第32至33頁，易卷第35至42頁】，核與證人即告訴人
    蘇鈺書、證人蔡皓鈞之證述大致相符（見偵卷第49至50頁、
    第52至53頁），並有自願受搜索同意書、臺北市政府警察局
    中山分局搜索扣押筆錄、扣押物品目錄表、捷運車廂、月台
    、出站閘門之監視器影像擷取照片、扣案如附表所示之物、
    電磁紀錄影翻拍照片在卷可稽（見偵卷第58至59頁、第60至
    64頁、第65至68頁）。是上開補強證據，已足資擔保被告上
    開具任意性自白之真實性，核與事實相合，堪以認定，應予
    依法論科。
二、論罪
  ㈠核被告所為，係犯刑法第315條之1第1款之無故利用設備窺視
    他人身體隱私部位罪。
　㈡檢察官聲請簡易判決處刑書雖認被告係涉犯刑法第315條之1
    第2款之無故竊錄他人身體隱私部位罪，惟簡易判決處刑書
    起訴犯罪事實與本院認定之基本社會事實同一，且本院於審
    理時已告知被告本案犯罪事實，尚可能涉犯刑法第315條之1
    第1款之無故利用設備窺視他人身體隱私部位罪，並給予陳
    述意見之機會（見易卷第36至37頁），俾使其行使防禦權，
    爰依刑事訴訟法第300條規定變更起訴法條。
　㈢至公訴意旨尚以被告係以一行為除觸犯刑法第315條之1第1款
    之罪名外，尚有同時觸犯同條第2款之罪名，為想像競合云
    云（見易卷第40頁）。惟已著手於犯罪之實行而不遂者，為
    未遂犯；未遂犯之處罰，以有特別規定者為限，並得按既遂
    犯之刑減輕之，刑法第25條規定甚明。是刑法對於未遂犯之
    處罰，係採列舉主義，故所犯各法條如無處罰未遂犯之明文
    ，即不得以未遂犯論處，最高法院102年度台上字第4850號
    判決、109年度台上字第1041號判決可資參照。又無故以錄
    音、照相、錄影或電磁紀錄竊錄他人非公開之活動、言論、
    談話或身體隱私部位者，處3年以下有期徒刑、拘役或30萬
    元以下罰金，刑法第315條之1第2款固有明文，然該條款均
    未設有未遂犯處罰，參照上開判決要旨，僅處罰既遂犯，未
    遂部分，均屬不罰。經查，本案警方翻拍扣案如附表所示之
    物內電磁紀錄照片，並無攝得告訴人之錄影畫面等情，有電
    磁紀錄翻拍照片在卷可稽（見偵卷第60至64頁）。且告訴人
    證稱：扣案如附表所示之物內無其遭他人竊錄之身體隱私部
    位之錄影畫面等語（見偵卷第5頁背面）。再者，被告自陳
    ：我有看到畫面，但還沒有儲存完畢等語（見易卷第36頁）
    。可知被告雖有利用設備之窺視犯行，但不能證明被告已錄
    得告訴人之身體隱私部位而竊錄既遂，揆諸上開判決要旨，
    無從論以刑法第315條之1第2款之無故竊錄他人身體隱私部
    位罪，公訴意旨，容有誤會，附此敘明。
三、科刑
  ㈠爰以行為人之責任為基礎，審酌被告為逞一己私慾，無故以
    利用設備窺視告訴人之身體隱私部位，侵害告訴人隱私，對
    告訴人心理造成傷害，所為應予非難，惟念被告犯後坦認犯
    行，態度尚可，兼衡被告犯罪之動機、目的、手段、犯罪所
    生實害與危險，暨其自陳受有專科肄業之教育程度、從事電
    子儀器業、無人需其扶養之之家庭經濟與生活狀況（見易卷
    第41頁）等一切情狀，量處如主文所示之刑，並諭知易科罰
    金之折算標準。
  ㈡按緩刑係附隨於有罪判決的非機構式之刑事處遇，其主要目
    的在達成受有罪判決之人，在社會中重新社會化之人格重建
    功能。此所以緩刑宣告必須附帶宣告緩刑期間之意義所在。
    再者，緩刑制度首重再犯罪的預防，唯有對受判決人本身有
    充分瞭解，例如依其過去生涯，可知犯罪行為人所曾接受的
    教育，從犯罪的狀態瞭解行為人的行為動機、目的，從犯罪
    後態度推知行為人對其行為的看法，從生活狀況與環境推測
    其將來的發展等；才能判斷其在緩刑期間，與之後的生活中
    是否會再犯罪。亦即藉由前述各種因素對犯罪行為人為整體
    評價，作為法院判斷該行為人是否適宜被宣告緩刑，以及進
    一步依據個案情況決定緩刑期間，及所應採取的積極協助措
    施，並將之作為緩刑宣告的負擔或條件（最高法院101年度
    台上字第5586號判決意旨參照）。經查，被告前未曾因故意
    犯罪受有期徒刑以上刑之宣告，有臺灣高等法院被告前案紀
    錄表可查（見易卷第11頁）。本院審酌被告一時失慮，致蹈
    刑章，經此偵審程序及刑罰之警告後，當已知所警惕，而得
    改過遷善，且因緩刑制度設計上搭配有緩刑撤銷事由，故倘
    被告於緩刑期間內有再犯他罪或違反緩刑負擔等情形，緩刑
    宣告將有受撤銷之虞，而此緩刑撤銷之警告效果亦足促使被
    告反省並謹慎行動。從而，本院因認被告所宣告之刑，以暫
    不執行為當，爰併予宣告緩刑2年。另被告所為上開犯行，
    顯係因法治觀念不足所致，本院認實有加強其法治教育之必
    要，引以為戒，進而慎行，日後能習得尊重法治之觀念，彌
    補本案犯罪所生危害並深切記取教訓，本院認有課予被告一
    定負擔之必要，爰參酌被告之職業、資力等節，認除上開緩
    刑宣告外，另有賦予被告相當程度負擔之必要，爰依刑法第
    74條第2項第4款、第8款規定，命被告應於本判決確定之日
    起1年內，應向公庫支付新臺幣8萬元，接受2場次之法治教
    育課程，以冀導正其法律觀念。併依刑法第93條第1項第2款
    之規定，諭知於緩刑期間付保護管束，俾能由觀護人予以適
    當督促，發揮附條件緩刑制度之立法美意及避免短期自由刑
    執行所肇致之弊端，以期符合本件緩刑目的。倘被告違反上
    開應行負擔之事項且情節重大，依刑法第75條之1第1項第4
    款之規定，其緩刑之宣告仍得由檢察官向本院聲請撤銷，併
    此敘明。
四、扣案如附表所示之物，為被告所有供犯罪所用之物，應依刑
    法第38條第2項前段之規定，宣告沒收。
據上論斷，應依刑事訴訟法第299條第1項前段、第300條，刑法
第315條之1第1款、第41條第1項前段、第74條第1項第1款、第2
項第4款、第8款、第93條第1項第2款、第38條第2項前段，刑法
施行法第1條之1第1項，判決如主文。
本案經檢察官林達聲請簡易判決處刑，檢察官郭昭吟到庭執行職
務。
中　　華　　民　　國　　111 　年　　3 　　月　　9 　　日
　　　　　　　　　刑事第四庭    法　官　吳明蒼
上正本證明與原本無異。 
如不服本判決應於收受送達後20日內向本院提出上訴書狀，並應
敘述具體理由；其未敘述上訴理由者，應於上訴期間屆滿後20日
內向本院補提理由書（均須按他造當事人之人數附繕本）「切勿
逕送上級法院」。告訴人或被害人如對於本判決不服者，應具備
理由請求檢察官上訴，其上訴期間之計算係以檢察官收受判決正
本之日期為準。 因疫情而遲誤不變期間，得向法院聲請回復原
狀。
　　　　　　　　　　　　　　　　書記官　陳韻宇
中　　華　　民　　國　　111 　年　　3 　　月　　11　　日
附錄本案論罪科刑法條全文：
中華民國刑法第315條之1
（妨害秘密罪）
有下列行為之一者，處3年以下有期徒刑、拘役或30萬元以下罰
金：
一、無故利用工具或設備窺視、竊聽他人非公開之活動、言論、
    談話或身體隱私部位者。
二、無故以錄音、照相、錄影或電磁紀錄竊錄他人非公開之活動
    、言論、談話或身體隱私部位者。
附表：
編號 物品名稱及數量 一 攝影器材壹組（含主機、鏡頭、SD記憶卡64G壹枚） 二 智慧型手機壹支（廠牌：ASUS、IMEI：000000000000000、含門號0000000000號SIM卡壹枚） 三 行動電源壹個